臺北高等行政法院判決
　　　　　　　　　　　　　　　　　　 93年度訴字第02620號
　　　　　　　　　　　　　　　.
原　　　告　甲○○
被　　　告　臺北縣政府
代　表　人　乙○○代理縣長）.
訴訟代理人　丁○○
　　　　　　丙○○
上列當事人間因地政士法事件，原告不服內政部中華民國93年6
月7日台內訴字第0930004399號訴願決定，提起行政訴訟。本院
判決如下：
    主  文
原告之訴駁回。
訴訟費用由原告負擔。
    事  實
一、事實概要：
    緣原告於91年10月9日向被告機關申請土地登記專業代理人
    開業登記，經被告核發（91）北府地專字第000219號開業執
    照在案，惟原告未加入被告所屬地政士公會，卻於93年2月5
    日向被告所屬樹林地政事務所代理申辦土地登記案件，被告
    機關乃以原告違反地政士法第33條第1項規定為由，依同法
    第50條第2款規定，以93年4月1日北府地籍字第0930181980
    號處分書裁處原告新臺幣（以下同）3萬元罰鍰，並限期於
    文到15日內改正。原告不服，主張係基於朋友情誼以私人身
    分幫忙申請登記，且法律賦予人民1年2件申請登記案件之權
    利可行使，其未對外執業，所以未加入公會云云，向內政部
    提起訴願，遭決定駁回，遂提起本件行政訴訟。
二、兩造聲明：
　　(一)原告聲明求為判決：1.訴願決定、原處分均撤銷。
                        2.訴訟費用由被告負擔。
　　(二)被告聲明求為判決：1.駁回原告之訴。
                        2.訴訟費用由原告負擔。
三、兩造之爭點：被告機關依地政士法第33條第1項、第50條第2
                款規定處原告3萬元罰鍰並限期改正，是否適
                法？
　　(一)原告主張之理由：
      1.原告於91年10月9日向被告申請開業登記在案，之後並
        無執業事實，故未加入公會，並無違反地政士法第33條
        業必歸會之規定。又依地政士法第50條規定領有開業執
        照未加入公會，而以地政士為業者，得處以罰鍰。原告
        既無以地政士為業之事實，故未加入公會，駁回訴願處
        以罰鍰，實有違地政法之規定。
      2.被告依據92年3月24日內授中辦地字第0920081579號函
        第10點「領有地政士開業執照者，代理申請土地登記案
        件時，不得以切結方式聲明非以地政士身分執業。」針
        對此點，原告一再敘明並無以地政士身分執業之事實，
        且一般人民有2件申請登記案件之權利可行使，僅先敘
        明。
      3.憲法第22條規定「凡人民之其他自由及權利，均受憲法
        保障」，亦即憲法賦予人民其他基本權利之保障，含一
        般人民行使申請2件登記案件之權利。
      4.原告無執業事實，就沒有送案件至地政事務所，又原告
        係收到被告之處分書方知法令已有修改，若原告早知法
        令修正即不會代朋友送件。
　　(二)被告主張之理由：
      1.依本法第33條規定：「地政士登記後，非加入該管直轄
        市或縣（市）地政士公會，不得執業。…」及本法第50
        條規定：「有下列情形之一，而擅自以地政士為業者，
        由直轄市或縣（市）主管機關處新台幣3萬元以上15萬
        元以下罰鍰，並限期命其改正或停止其行為；屆期仍不
        改正或停止其行為者，得繼續限期命其改正或停止其行
        為，並按次連續處罰至改正或停止為止：一、未依法取
        得開業執照。二、領有開業執照未加入公會。…」，本
        案經查原告於93年2月5日至被告所屬樹林地政事務所以
        代理人身分辨理土地登記業務（收件字號：93年2月5日
        樹資第026580號）（附件1），經該所查獲違反本法第
        33條規定，並依據內政部92年3月24日內授中辦地字第
        0920081579號函規定（附件2）函送被告。查原告係於
        91年10月9日向被告申請開業登記在案（附件3），於93
        年2月5日至被告所屬樹林地政事務所以代理人身分辦理
        土地登記案件，經查確未依法加入被告所屬地政士公會
        ，違反本法第33條第1項規定地政士非加入公會不得執
        業之規定。另原告陳述：「…一再敘明並無以地政士身
        份執業之事實，且一般人民有2件申請登記案件之權利
        可行使。」乙節，依據內政部92年3月24日內授中辦地
        字第0920081579號函釋意旨，應予寬容處理之對象為「
        非地政士」，而原告具有地政士身分，無適用餘地，是
        原告所述應不足採。另有關原告陳述：「…也不知法令
        有更改，原告是收到縣府處分書才知道法令已有更改，
        早知法令已更改，原告就不會於93年2月5日替朋友送件
        了。…」乙節，經查，原告具備地政士專業資格，並於
        被告申請開業登記，經核發開業執照有案，對於地政士
        相關法令事項，理應隨時主動注意探詢，是原告就上開
        未加入公會即行執業之違規事實，縱非故意，亦難辭過
        失之責，揆諸司法院大法官釋字第275號解釋意旨，自
        應受罰，尚不能以未獲通知徙以卸責，以上所述應不足
        採。
      2.依本法第33條規定：「地政士登記後，非加入該管直轄
        市或縣（市）地政士公會，不得執業。…」及同法第50
        條規定：「有下列情形之一，而擅自以地政士為業者，
        由直轄市或縣（市）主管機關處新台幣3萬元以上15萬
        元以下罰鍰，並限期命其改正或停止其行為；屆期仍不
        改正或停止其行為者，得繼續限期命其改正或停止其行
        為，並按次連續處罰至改正或停止為止：一、未依法取
        得開業執照。二、領有開業執照未加入公會。…」故已
        申請地政士開業登記後，如未依法加入該管直轄市或縣
        （市）地政士公會，即不得執業，違者應依同法第50條
        規定處分。至有關裁罰之依據，被告已訂定「臺北縣政
        府處理違反地政士法統一裁罰基準」，本案依該基準第
        貳項次一規定：「本項第1、2、3款第1、2、3（含以上
        ）次違規，分別處新台幣3、9、15萬元罰鍰，每次並限
        期15日內命其改正或停止其行為；屆期仍不改正或停止
        其行為，並按次連續處罰至改正或停止為止。」（附件
        4），處原告3萬元整罰鍰，並限期於文到15日內予以改
        正，依法並無不符。
    理  由
一、按「地政士登記後，非加入該管直轄市或縣（市）地政士公
    會，不得執業。…」、「有下列情形之一，而擅自以地政士
    為業者，由直轄市或縣（市）主管機關處新台幣3萬元以上15
    萬元以下罰鍰，並限期命其改正或停止其行為；屆期仍不改
    正或停止其行為者，得繼續限期命其改正或停止其行為，並
    按次連續處罰至改正或停止為止：一、未依法取得開業執照
    。二、領有開業執照未加入公會。…」分別為地政士法第33
    條第1項及第50條第2款所明定；又內政部92年3月24日內授中
    辦地字第0920081579號函釋意旨略以：「……二、非地政士
    而擅自以代理申請土地登記為業者，其代理申請土地登記案
    件，……為兼顧法律規定及便利登記機關執行時有所依據，
    除其足以舉證且經登記機關認其顯非以此為業者外，如有下
    列情事之一，應不予受理：（一）於同一登記機關同1年內申
    請超過2件者或曾於同一登記機關申請超過5件者。…」
二、本件被告以原告未加入被告所屬地政士公會，於93年2月5日
    向被告所屬樹林地政事務所代理申辦土地登記案件，違反地
    政士法第33 條第1項規定，爰依同法第50條第2款規定，以93
    年4月1日北府地籍字第0930181980號處分書裁處原告3萬元罰
    鍰，並限期於文到15日內改正，原告不服，提起訴願，遭決
    定駁回，循序起訴意旨略以：原告申請開業登記之後並無執
    業事實，故未加入公會，原告確無以地政士身分執業之事實
    ，並無違反地政士法第33條之規定；且一般人民亦有行使代
    理申請2件登記案件之權利；又原告係收到被告之處分書方知
    法令已有修改，若原告早知法令修正即不會代友人送件，原
    處分竟處罰原告，於法有違云云。
三、卷查原告於91年10月9日向被告機關申請土地登記專業代理人
    開業登記，經被告核發（91）北府地專字第000219號開業執
    照在案，惟原告未加入被告所屬地政士公會，卻於93年2月5
    日向被告所屬樹林地政事務所代理申辦土地登記案件各情，
    有臺北縣樹林地政事務所93年3月9日北縣樹地登字第
    0930003095號函、未加入公會申請登記收件簿、土地登記申
    請書、社團法人臺北縣地政士公會93年3月25日北縣地公字第
    93162號函、地政士開業資料等附本院卷可稽；是被告以原告
    未加入被告所屬地政士公會，卻代理申辦土地登記案件，違
    反地政士法第33條第1項規定，依同法第50條第2款規定，處
    原告3萬元罰鍰，並限期於文到15日內改正，洵屬有據。原告
    主張無以地政士身分執業，並無違反地政士法第33條之規定
    云云，顯非可採。
四、原告雖另主張依上揭內政部92年3月24日內授中辦地字第
    0920081579號函釋意旨，賦予一般人民有行使代理申請2件登
    記案件之權利云云；惟查上揭內政部92年3月24日內授中辦地
    字第0920081579號函釋意旨，應予寬容處理之對象為「非地
    政士」，而原告具有地政士身分，自無適用餘地，原告上揭
    主張，亦不足採。
五、至原告主張不知法令更改，係收到處分書後始知悉法令更改
    ，如早知法令更改，即不會為友人送件申請云云；經查，原
    告具備地政士專業資格，並於被告申請開業登記，經核發開
    業執照有案，對於地政士相關法令事項，理應隨時主動注意
    探詢，是原告就上開未加入公會即行執業之違規事實，縱非
    故意，亦難辭過失之責，揆諸司法院大法官釋字第275號解釋
    意旨，自應受罰，尚不能以未獲通知或不知法令，執為免責
    之論據，原告上揭主張，尚難採據。
六、綜上所述，原告起訴論旨，並非可採；被告以原告未加入被
    告所屬地政士公會，卻代理申辦土地登記案件，違反地政士
    法第33條第1項規定，依同法第50條第2款規定，處原告3萬元
    罰鍰，並限期於文到15日內改正，並無違誤，訴願決定遞予
    維持，亦無不合，原告起訴請求撤銷原處分及訴願決定，為
    無理由，應予駁回。
據上論結，本件原告之訴為無理由，爰依行政訴訟法第98條第3項
前段，判決如主文。
中　　華　　民　　國　　94　　年　　7　　月　　28　　日
                  第六庭審判長法  官   林樹埔
                              法  官　 曹瑞卿
                              法  官　 許瑞助
上為正本係照原本作成。
如不服本判決，應於送達後20日內，向本院提出上訴狀並表明上
訴理由，如於本判決宣示後送達前提起上訴者，應於判決送達後
20日內補提上訴理由書（須按他造人數附繕本）。
中　　華　　民　　國　　94　　年　　7　　月　　28　　日
                              書記官   吳芳靜
